【裁判字號】    95,交訴緝,17
【裁判日期】    950925
【裁判案由】    公共危險
【裁判全文】
臺灣臺中地方法院刑事判決            95年度交訴緝字第17號
公  訴  人  臺灣臺中地方法院檢察署檢察官
被      告  甲○○
上列被告因公共危險案件，經檢察官提起公訴（九十四年度偵字
第四０三九號），本院判決如下：
    主    文
甲○○駕駛動力交通工具肇事，致人傷害而逃逸，累犯，處有期
徒刑柒月。
    犯罪事實
一、甲○○前因妨害風化案件，經臺灣高等法院臺中分院以九十
    年度上訴字第五九三號判決判處有期徒刑一年，由最高法院
    以九十年度台上字第四二七五號判決駁回上訴確定，於民國
    九十二年三月六日在監縮刑期滿執行完畢。詎仍不知悔改，
    於九十四年一月十九日上午，騎乘車牌號碼ＪＫＴ－六五一
    號重機車，沿臺中市○區○○○路二段由南往北方向（即由
    力行路往興進路方向）行駛。於同日上午十時四十分許，甲
    ○○騎車行經臺中市○區○○○路二段四十一號前時，竟疏
    未注意車前狀況且採取必要安全措施，而自後撞擊同向行駛
    在前、由乙○○所騎乘之車牌號碼ＪＫＫ－九九五號（起訴
    書誤載為ＪＫＫ－九五五號）重機車，乙○○因而人車倒地
    ，並受有四肢多處挫擦傷之傷害（過失傷害部分未據告訴）
    。甲○○於發生上開車禍肇事致人受傷後，竟未電召救護車
    前來施予救援，反而另基於肇事逃逸之犯罪故意，自行手牽
    前揭車號ＪＫＴ－六五一號重機車離開現場。嗣經乙○○負
    傷騎車追及甲○○，要求甲○○留在現場接受員警詢問，惟
    未獲置理，乙○○只得記下甲○○所騎機車之車號並報警處
    理，始循線於九十四年二月一日查獲甲○○。
二、案經臺中市警察局第二分局報請臺灣臺中地方法院檢察署檢
    察官偵查起訴。
    理    由
一、訊據被告甲○○對於上開時、地騎車與乙○○之機車發生碰
    撞等情固坦承不諱，惟矢口否認有何肇事逃逸犯行，辯稱：
    車禍發生當時，伊還前去查看乙○○有無受傷，但乙○○僅
    表示身體疼痛，並未發現其有何明顯外傷，而伊當時亦因車
    禍手部流血，就向乙○○告稱欲先離去擦藥包紮傷口，此時
    乙○○突然要求伊切勿離開，並表示要叫「巡查」前來處理
    ，伊以為可能遇到藉機敲詐之人，就將機車牽起先行離去，
    其間乙○○還與其一同步行一、兩百公尺，伊並無逃逸之意
    思云云。然查：上開犯罪事實，業據證人乙○○於警詢及本
    院審理時證述明確，並有道路交通事故調查報告表、現場圖
    、行政院衛生署臺中醫院診斷證明書、車輛及現場照片十二
    張附卷可稽。而依前揭現場照片及診斷證明書所示，證人乙
    ○○腿部膝蓋處受有外傷情形至為明顯，倘被告確有上前詳
    細查看傷勢，自無可能對此受傷情形毫無所悉。是以被告空
    言辯稱：並未發現乙○○因本件車禍受有明顯外傷云云，應
    屬畏罪卸責之詞，不足採信。又被告既於本院審理時供承：
    伊聽聞車禍傷者乙○○表示身體疼痛，要求伊切勿離開，又
    告稱要找「巡查」前來處理等語，則證人乙○○並非表示自
    己身體無恙且准許被告自由離去，而被告亦已得知證人乙○
    ○身體仍有不適疼痛之處，非無可能因車禍撞擊而受有其他
    傷勢，被告更應停留現場等候員警處理。縱使被告本身亦因
    車禍受有傷害，惟依被告自稱僅係前往藥局買藥自行處理傷
    口乙節，足見當時被告受傷情形並非嚴重，仍無迫切必要先
    行離去。至於證人乙○○如係提及找尋等候「巡查」一詞，
    其應等同於報警處理之意，至為明灼，被告當不致誤解證人
    乙○○為敲詐集團成員。綜上所陳，被告前揭所辯均有未洽
    ，不足採信。本案事證已臻明確，被告犯行至堪認定。
二、查被告行為後，刑法業於九十四年二月二日修正公布，並自
    九十五年七月一日起施行，其中與本件有關部分之第二條、
    第四十七條業已修正。按「行為後法律有變更者，適用行為
    時之法律，但行為後之法律有利於行為人者，適用最有利於
    行為人之法律」，修正後刑法第二條第一項定有明文。此條
    規定係規範行為後法律變更所生新舊法律比較適用之準據法
    ，本身尚無新舊法比較之問題，於新法施行後，應一律適用
    新法第二條第一項之規定，為「從舊從輕」之比較。而被告
    於前案妨害風化罪所處徒刑執行完畢後，五年以內故意再犯
    本件有期徒刑以上之罪，不論依修正前之刑法第四十七條，
    或修正後之刑法第四十七條第一項之規定，均構成累犯，新
    法既非較有利於被告，仍應依刑法第二條第一項前段之規定
    ，適用行為時即修正前刑法第四十七條之規定論以累犯。
三、核被告甲○○駕車肇事致人受傷後逃逸，所為係犯刑法第一
    百八十五條之四之駕車肇事致人傷害逃逸罪。查被告前因妨
    害風化案件，經臺灣高等法院臺中分院以九十年度上訴字第
    五九三號判決判處有期徒刑一年，由最高法院以九十年度台
    上字第四二七五號判決駁回上訴確定，於九十二年三月六日
    在監縮刑期滿執行完畢，有臺灣高等法院被告前案紀錄表及
    刑案資料查註紀錄表各一份在卷可按。其受有期徒刑之執行
    完畢，五年內故意再犯本件法定本刑有期徒刑以上之罪，為
    累犯，應依法加重其刑。爰審酌被告駕車肇事逃逸行為對於
    社會公共安全所生之負面影響非微，犯罪後亦一再否認犯行
    ，且經本院發布通緝始為警緝獲到案，犯後態度仍有可議；
    再參以被告犯罪手段、所生危害、智識程度等一切情狀，量
    處如主文所示之刑，以示懲儆。
據上論斷，應依刑事訴訟法第二百九十九條第一項前段，刑法第
二條第一項前段、第一百八十五條之四、修正前刑法第四十七條
，判決如主文。
本案經檢察官郭明嵐到庭執行職務。
中    華    民    國    95    年    9     月    25    日
                  交通法庭  審判長法  官  許金樹
                                  法  官  張清洲
                                  法  官  高文崇
附錄本案論罪科刑法條：
刑法第一百八十五條之四：
駕駛動力交通工具肇事，致人死傷而逃逸者，處六月以上五年以
下有期徒刑。
上正本證明與原本無異。
如不服本判決，應於送達後十日內向本院提出上訴狀（須附繕
本），上訴於台灣高等法院台中分院。
                                  書記官  林淑慧
中    華    民    國    95    年    9    月    26    日


司法院資訊處製作；財團法人民間司法改革基金會備份。
